【裁判字號】    98,家訴,144
【裁判日期】    981120
【裁判案由】    交付禁治產人
【裁判全文】
臺灣高雄地方法院民事判決             98年度家訴字第144號
原      告  丙○○
訴訟代理人  王仁聰律師
被      告  甲○○
            乙○○○
上當事人間交付禁治產人事件，本院判決如下：
  主  文
原告之訴駁回。
訴訟費用由原告負擔。
  事實及理由
一、按原告之訴，依其所訴之事實，在法律上顯無理由者，法院
    得不經言詞辯論，逕以判決駁回之，民事訴訟法第249 條第
    2 項定有明文。
二、原告起訴主張：禁治產人楊琇菁為原告之配偶，民國94年11
    月5 日，因醫院人員之醫療疏失，造成楊琇菁癲癇等病症後
    ，即由原告及原告母親照顧。豈料，楊琇菁之父母即被告二
    人，於98年6 月18 日 早上11點許，忽至原告住所向原告母
    親表示，其等要帶楊琇菁出去吃東西，一下子就回來。原告
    母親不疑有他，遂由被告等將其帶出。然原告卻於同日下午
    接獲被告等來電，表示其等已將楊琇菁帶回內門家中，從此
    將由他們照顧楊琇菁。原告對此不能接受，旋於98年6 月22
    日委請律師寄發律師函，要求被告等二人將楊琇菁帶回，惟
    被告等二人完全不予理會。至98年8 月間，原告接獲本院98
    年度禁字第139 號民事裁定，宣告楊琇菁為禁治產人。依民
    法第1111條第1 項規定：「禁治產人之監護人，依左列順序
    定之：一、配偶。」故原告為楊琇菁之當然監護人，並無疑
    問。原告遂於98年8 月19日晚上偕同派出所警員至被告家中
    ，要求被告等交付楊琇菁，惟被告等所拒不交出。按依民法
    第1112條第1 項及第1113條第1 項準用第1097條之規定則原
    告自負有監護楊琇菁之權利義務。被告等既未經原告之同意
    ，強行將楊琇菁帶走並留置於被告家中，原告只得依法對被
    告等二人提起本件訴訟等語。並聲明：被告甲○○、乙○○
    ○應將楊琇菁交付予原告等語。
三、次按民事訴訟法乃確保私權之訴訟程序。必須於私權發生不
    安，有藉民事訴訟程序以為確保者，始能提起之，否則，其
    所提之訴即屬欠缺權利保護要件。經查：
  (一)依民法第1111條第1 項規定：禁治產人之監護人，依左列順
    序定之：一、配偶。二、父母。三、與禁治產人同居之祖父
    母。四、家長。五、後死之父或母以遺囑指定之人。故配偶
    除法院依同法第1113條第1 項準用第1094條第2 項規定，為
    禁治產人之最佳利益改定監護人外，仍應以其為禁治產人之
    法定監護人。本件原告主張其為楊琇菁之配偶，依法律應為
    楊琇菁監護人之人，業據提出戶籍謄本1 紙為，堪信為真實
    。
  (二)則原告既為禁治產人楊琇菁之監護人，其自可自由考量禁治
    產人之實際需求妥適安排其住處。因此，原告以被告2 人將
    楊琇菁帶回內門家中，對於原告要求被告等二人將楊琇菁帶
    回，完全不予理會，而提起被告2 人應將楊琇菁交付予原告
    之訴，本件係屬如何帶禁治產人楊琇菁回去之執行層面之問
    題，並非訴訟層面之問題，並無藉民事訴訟程序達成帶禁治
    產人楊琇菁回去之目的之可能與必要，故本件原告之訴欠缺
    權利保護之要件，為無理由，應予駁回。
四、綜上所述，依原告所訴之事實，其主張在法律上顯無理由，
    應判決駁回，並不經言詞辯論為之。
五、依民事訴訟法第249條第2項、第78條，判決如主文。
中    華    民    國    98    年    11    月    20    日
                  家事法庭法  官  郭佳瑛
上為正本係照原本作成。
如不服本判決，應於送達後20日內，向本院提出上訴狀並表明上
訴理由，如於本送達前提起上訴者，應於判決送達後10日內補提
上訴理由書（須附繕本）。
中    華    民    國    98    年    11    月    20    日
                          書記官  曾小玲


司法院資訊處製作；財團法人民間司法改革基金會備份。
